【裁判字號】    99,訴,1941
【裁判日期】    990927
【裁判案由】    偽造文書
【裁判全文】
臺灣臺中地方法院刑事判決              99年度訴字第1941號
公  訴  人  臺灣臺中地方法院檢察署檢察官
被      告  乙○○
選任辯護人  洪嘉鴻律師
            鄭崇煌律師
            鄭晃奇律師
上列被告因偽造文書案件，經檢察官提起公訴（99年度偵字第50
89號），被告於本院準備程序中，就被訴事實為有罪之陳述，經
告知被告簡式審判程序之旨，並聽取檢察官、被告及辯護人之意
見後，本院合議庭裁定由受命法官進行簡式審判程序，本院判決
如下：
    主  文
乙○○犯行使偽造私文書罪，處有期徒刑伍月，如易科罰金，以
新臺幣壹仟元折算壹日。偽造如附表所示仕樺有限公司股東同意
書壹紙之私文書上所偽造之「甲○○」署押壹枚沒收。
    犯罪事實及理由
一、犯罪事實：乙○○及甲○○2人同為址設臺中縣大里市○○
    里○○路153巷11號1樓，於民國94年10月11日設立登記之仕
    樺有限公司股東，該公司資本額為新臺幣（下同）300萬元
    ，渠等2人登記之出資額各為150萬元，而乙○○乃為董事且
    擔任該公司代表人。其後乙○○與甲○○2人因發生股權盈
    餘分配等糾紛，乙○○竟於96年12月23日，基於行使偽造私
    文書及使公務員登載不實之犯意，於不詳處所，在仕樺有限
    公司股東同意書1紙之退出股東簽章欄內偽造甲○○之簽名
    1枚，並盜蓋甲○○原於該公司設立登記時所蓋用而留存印
    章之印文1枚，以甲○○之名義表彰「原股東甲○○全部出
    資額150萬元整，轉讓由乙○○承受」等不實內容，而偽造
    該股東同意書之私文書，繼之於97年1月3日，委由不知情之
    記帳士許柄彥持上開偽造股東同意書之私文書1紙等物至經
    濟部中部辦公室辦理有限公司變更登記，以行使該偽造股東
    同意書之私文書，致使不知情之公務員將上開甲○○轉讓全
    部出資額150萬元予乙○○承受之不實事項，登載於其職務
    上所掌之有限公司變更登記表上，足以生損害於甲○○本人
    及經濟部對於公司登記事項管理之正確性。
二、證據名稱：
（一）被告乙○○於本院審理中所為自白。
（二）告訴人甲○○於偵查中之指述、證人即記帳士許柄彥於偵
      查中之證述。
（三）仕樺有限公司94年10月11日設立登記表、94年10月5日訂
      立之公司章程及同日簽立股東同意書各1份；仕樺有限公
      司97年1月3日變更登記表、96年12月23日修正之公司章程
      及同日簽立之股東同意書各1份。
三、所犯法條及罪名：被告於96年12月23日，於不詳處所，在仕
    樺有限公司股東同意書1紙之退出股東簽章欄內偽造甲○○
    之簽名1枚，而偽造該股東同意書之私文書，繼之於97年1月
    3 日，委由不知情之記帳士許柄彥持上開偽造股東同意書之
    私文書1紙等物至經濟部中部辦公室辦理有限公司變更登記
    ，以行使該偽造股東同意書之私文書，自足以生損害於甲○
    ○本人及經濟部對於公司登記事項管理之正確性。是核被告
    所為，係犯刑法第216條、第210條之行使偽造私文書罪、第
    214條之使公務員登載不實罪。被告在如附表所示股東同意
    書上偽造告訴人甲○○之署押1枚以偽造該私文書1紙，其偽
    造署押之行為，係偽造私文書之部分行為；又被告偽造私文
    書後進而行使，其偽造之低度行為，應為行使之高度行為所
    吸收，均不另論罪。被告利用不知情之記帳士許柄彥為上開
    犯行，應為間接正犯。被告所犯行使偽造私文書罪及使公務
    員登載不實罪2罪間，係以1行為同時觸犯上開2罪名，為想
    像競合犯，應依刑法第55條規定，從1較重之行使偽造私文
    書罪處斷。爰審酌被告未經告訴人甲○○同意，即擅自將告
    訴人之股份移轉予其自己，侵害告訴人之權益非微，而被告
    犯罪之手段尚屬平和，然迄今尚未與告訴人達成民事和解，
    及犯罪後坦承犯行，又被告前未曾因故意犯罪而受有期徒刑
    以上刑之宣告，有臺灣高等法院被告前案紀錄表1份附卷可
    考，素行尚稱良好等一切情狀，量處主文所示之刑，並諭知
    易科罰金之折算標準。而偽造如附表所示股東同意書1紙上
    偽造甲○○之署押1枚，係屬偽造之署押，應依刑法第219條
    規定宣告沒收。至原起訴檢察官雖於犯罪事實及證據並所犯
    法條中均敘及被告亦有在上開私文書中偽造甲○○之印文1
    枚之情云云；然而，原起訴檢察官既未就被告另有偽刻甲○
    ○印章1枚之犯行部分予以載明並起訴，且參諸內政部警政
    署刑事警察局2度就仕樺有限公司94年10月11日設立登記表
    、94年10月5日股東同意書及96年12月23日股東同意書各1紙
    上甲○○之印文是否相符一節所為鑑定之函覆意見均為無法
    鑑定等情，亦有該局函文2紙存卷足參（附於他字案卷第113
    頁及第124頁），而審之該等文書上甲○○之印文確實極為
    相似，是認雖被告事後於本院審理中為認罪表示，然此部分
    仍應為有利被告之認定，而以被告前於偵查中迭次陳稱其尚
    無偽刻甲○○之印章並予蓋用而偽造印文一節，核屬可信，
    從而，此部分尚屬無從證明被告另有偽刻甲○○之印章1枚
    ，並持該印章偽造甲○○之印文1枚等犯行，原應為被告無
    罪之諭知；惟原起訴檢察官既認被告偽造印文部分為偽造上
    開私文書之部分行為，是就此部分應不另為無罪判決之諭知
    ，附此說明。
據上論斷，依刑事訴訟法第273條之1第1項、第299條第1項前段
，第454條第1項，刑法第216條、第210條、第214條、第55條、
第41條第1項前段、第219條，刑法施行法第1條之1，判決如主文
。
中    華    民    國    99    年    9    月    27    日
                      刑事第十五庭  法  官 許惠瑜
以上正本證明與原本無異。
如不服本判決，應於判決送達後10日內，向本院提出上訴狀。
                                    書記官 楊家印
中    華    民    國    99    年    9    月    27    日
附錄本案論罪科刑法條：
刑法第216條
行使第210條至第215條之文書者，依偽造、變造文書或登載不實
事項或使登載不實事項之規定處斷。
刑法第210條
偽造、變造私文書，足以生損害於公眾或他人者，處5年以下有
期徒刑。
刑法第214條
明知為不實之事項，而使公務員登載於職務上所掌之公文書，足
以生損害於公眾或他人者，處3年以下有期徒刑、拘役或5百元以
下罰金。
附表：
┌─────────────┬─────────────┐
│偽造之文書                │應沒收之物                │
├─────────────┼─────────────┤
│96年12月23日之偽造仕樺有限│偽造之「甲○○」署押1枚   │
│公司股東同意書1紙上「退出 │                          │
│股東簽章」欄內            │                          │
└─────────────┴─────────────┘

司法院資訊處製作；財團法人民間司法改革基金會備份。
